【裁判字號】    98,交訴,43
【裁判日期】    981130
【裁判案由】    公共危險等
【裁判全文】
臺灣花蓮地方法院刑事判決              98年度交訴字第43號
公  訴  人  臺灣花蓮地方法院檢察署檢察官
被      告  乙○○
上列被告因公共危險等案件，經檢察官提起公訴（98年度偵字第
4201號），本院判決如下：
    主  文
乙○○駕駛動力交通工具肇事，致人受傷而逃逸，處有期徒刑陸
月，如易科罰金，以新臺幣壹仟元折算壹日。
被訴過失傷害部分公訴不受理。
    事實及理由
一、乙○○於民國98年7月9日下午2時許，駕駛車號2856-GY號自
    小客車，於花蓮縣花蓮市○○路與民權八街之交岔口附近，
    欲由路旁倒車進入車道，理應注意汽車倒車時，應顯示倒車
    燈光或手勢後，謹慎緩慢後倒，並應注意其他車輛及行人，
    而依當時情形，又無不能注意之情形，竟疏於注意及此，未
    注意車後之其它車輛，貿然倒車，致撞擊後方、因紅燈暫停
    於民權八街路口之西往東方向、由甲○○騎乘之車號LX8-50
    2 號普通重型機車，致甲○○人車倒地後，受有左膝挫傷之
    傷害（過失傷害部分業經甲○○撤回告訴，乃為不受理判決
    如後），詎乙○○明知已肇事後，竟未下車察看，亦未採取
    必要之救護措施，反而立即駕車逃逸。嗣經警據報後到場處
    理而循線查悉上情。
二、案經甲○○訴請花蓮縣警察局花蓮分局報告台灣花蓮地方法
    院檢察署檢察官偵查起訴。
    理  由
甲、證據能力：
一、按刑事訴訟法第159條第1項規定：被告以外之人於審判外之
    言詞或書面陳述，除法律有規定者外，不得作為證據。又被
    告以外之人於偵查中向檢察官所為之陳述，除顯有不可信之
    情況者外，得為證據。再被告以外之人於審判外之陳述，雖
    不符第159條之1至159條之4之規定，而經當事人於審判程序
    同意作為證據，法院審酌該言詞陳述或書面陳述作成時之情
    況，認為適當者，亦得為證據。當事人、代理人或辯護人於
    法院調查證據時，知有第159條第1項不得為證據之情形，而
    未於言詞辯論終結前聲明異議者，視為有前項之同意。同法
    第159條之1第2項、第159條之5亦分別定有明文。
二、經查：被告乙○○對於證人甲○○於警詢陳述之證據能力，
    未於言詞辯論終結前聲明異議，本院審酌此部分警詢筆錄作
    成時之情形，認為適當，故依法有證據能力。又證人甲○○
    於偵查中之陳述係依法具結後以證人身分作證陳述，亦無顯
    有不可信之情況，依上開規定，亦有證據能力，合先敘明。
乙、有罪部分：
一、訊據被告雖坦承有於上開時地倒車而不慎撞及告訴人甲○○
    所騎乘之機車之事實，惟矢口否認有肇事逃逸之犯行，辯稱
    ：伊當時因與人爭吵，很緊急的倒車出來，不知有撞及他人
    ，係警方找到伊，並告知伊撞到人，伊才知道此事云云。經
    查：
    (一)被告所提出之和解書（見警卷第21頁、偵卷第21頁）雖均
      記載「甲○○因慌張而自己跌倒」等字，然被告於上開時
      地倒車撞及告訴人所騎乘因等候紅燈而停在花蓮市○○○
      街與民權路口之機車，並將該機車拖行約1公尺，經路旁3
      名目擊者目擊後當場告知被告撞及告訴人乙事，惟被告並
      未下車查看而立即駕車逃離現場等情，業據告訴人於警詢
      及偵查中證述明確，告訴人於偵查中並證稱：被告只有找
      我父親林輝雄談，我父親沒有告訴我和解內容，我不同意
      我父親簽和解書（指警卷第21頁之和解書）等語，被告於
      偵查中亦供稱：我從頭到尾都是跟被害人父親談和解等語
      ，顯見警卷第21頁之和解書係未經告訴人同意，由被告與
      告訴人之父簽訂，是和解書所載「甲○○因慌張而自行跌
      倒」等字實非告訴人之意。至偵卷第21頁之和解書雖亦有
      上開文字之記載，惟由其上並記載「本人不知發生車禍，
      後經美崙派出所洪警員調解....」等字，可知該和解書係
      由被告所片面製作，告訴人應係已同意與被告和解，而簽
      名於上，並不代表和解書所載告訴人因慌張而自行跌倒等
      字為事實，況被告於本院亦坦承有倒車不慎而撞及告訴人
      機車，均足證和解書所載上開文字並非事實。
    (二)又觀以卷附現場照片，顯示：告訴人機車係右側車身倒地
      於民權八街東往西方向之車道上，機車旁之二道刮地痕係
      由民權八街西往東方向之車道延伸至機車旁；復參以告訴
      人稱其原停在民權八街西往東方向之車道等紅燈，可知被
      告由路旁倒車撞及告訴人機車後，尚將告訴人機車由該街
      西往東方向之車道拖行至該街東往西方向之車道，因此在
      路面留下二道刮地痕。再由告訴人機車照片及被告車輛照
      片可知，告訴人機車因此撞擊倒地並刮擦地面而造成機車
      右邊後照鏡斷裂，被告車輛之右後方亦留下多處刮痕。在
      在證明被告倒車撞及告訴人機車之力道甚猛，是被告實難
      諉稱不知有撞擊他人機車。況被告肇事後，尚有路人告知
      被告此事，被告卻仍未下車處理，反而駕車離開現場等情
      ，亦據告訴人證述如前，是被告所辯，顯係卸責之詞，不
      足採信。
    (三)此外，復有告訴人之診斷證明書、花蓮縣警察局疑似道路
      交通事故肇事逃逸追查表、道路交通事故現場圖、道路交
      通事故調查報告表(一)、(二)、車籍查詢 -基本資料詳細畫面
      各1份在卷可參。
    (四)綜上所述，本件事證明確，被告肇事逃逸之犯行，堪以認
      定，應予依法論科。
二、核被告所為，係犯刑法第185條之4肇事致人受傷而逃逸罪。
    爰審酌被告犯罪之動機、手段、所生之危害，事後已與告訴
    人達成和解，有和解書附卷足參，及被告犯後否認犯行之態
    度，暨告訴人希望對被告從重判刑等一切情狀，量處如主文
    所示之刑，並諭知易科罰金之折算標準，以資懲儆。
丙、公訴不受理部分：
一、公訴意旨另以：被告於上開時地倒車撞及告訴人騎乘之機車
    ，致告訴人人車倒地後，受有左膝挫傷之傷害，因認被告亦
    涉有刑法第284條第1項前段過失傷害罪嫌云云。
二、按告訴乃論之罪，告訴人於第一審辯論終結前得撤回其告訴
    ，又告訴經撤回者，應諭知不受理之判決，刑事訴訟法第23
    8條第1項、第303條第3款分別定有明文。
三、查本件告訴人告訴被告過失傷害案件，起訴書認係觸犯刑法
    第284條第1項前段之過失傷害罪，依同法第 287條前段之規
    定，須告訴乃論。茲據告訴人具狀撤回告訴，有聲請撤回告
    訴狀乙份（見偵查卷第22頁）在卷可參，並據告訴人陳明無
    訛，依照首開說明，就過失傷害部分諭知不受理之判決。
據上論斷，應依刑事訴訟法第299條第1項前段、第303條第3款，
刑法第185條之4、第41條第1項前段，判決如主文。
本案經檢察官吳宇青到庭執行職務。
中    華    民    國    98    年    11    月    30    日
                  刑事第三庭  審判長  法  官  李世華
                                      法  官  許乃文
                                      法  官  湯國杰
以上正本證明與原本無異。
如不服本判決應於收受送達後10日內向本院提出上訴書狀，並應
敘述具體理由。其未敘述上訴理由者，應於上訴期間屆滿後20日
內向本院補提理由書(均須按他造當事人之人數附繕本)「切勿逕
送上級法院」。告訴人或被害人如對於本判決不服者，應具備理
由請求檢察官上訴，其上訴期間之計算係以檢察官收受判決正本
之日期為準。
中    華    民    國    98    年    11    月    30    日
                                      書記官
附錄本判決論罪之法律條文：
中華民國刑法第185條之4：
駕駛動力交通工具肇事，致人死傷而逃逸者，處6月以上5年以下
有期徒刑。


司法院資訊處製作；財團法人民間司法改革基金會備份。
